【裁判字號】    92,台簡上,8
【裁判日期】    920320
【裁判案由】    確認本票債權不存在
【裁判全文】
最高法院民事裁定                                  九十二年度台簡上字第八號
    上  訴  人  知慶投資有限公司
    兼  法  定
    代  理  人  吳林玉雲
    上  訴  人  甲 ○ ○
                乙 ○ ○
    共      同
    訴訟代理人  連 元 龍律師
                陳 建 瑜律師
    被 上訴 人  臺中商業銀行股份有限公司
    法定代理人  蔡 裕 芳
右當事人間請求確認本票債權不存在事件，上訴人對於中華民國九十一年九月五日臺
灣臺中地方法院第二審判決（九十一年度簡上字第六四號），提起上訴，本院裁定
如左：
    主  文
上訴駁回。
第三審訴訟費用由上訴人負擔。
    理  由
按對於簡易訴訟程序之第二審判決，其上訴利益逾第四百六十六條所定之額數者，當
事人僅得以其適用法規顯有錯誤為理由，逕向最高法院提起上訴，且須經原裁判法院
之許可，而該項許可，以訴訟事件所涉及之法律見解具有原則上之重要性者為限，此
觀民事訴訟法第四百三十六條之二第一項及第四百三十六條之三第一項、第二項規定
自明。所謂適用法規顯有錯誤，係指原第二審判決就其取捨證據所確定之事實適用法
規顯有錯誤而言，不包括認定事實錯誤及判決理由不備或矛盾之情形在內。查本件原
審以：上訴人主張被上訴人執有系爭如原判決附表所示面額新臺幣（下同）十億元之
本票乙紙，該本票除發票人簽名部分外，其餘發票日、金額等應記載事項，均為被上
訴人銀行人員所偽造，上訴人知慶投資有限公司（下稱知慶公司）與被上訴人間並未
達成借貸之合意，亦未受領該款項，兩造間尚未成立消費借貸關係，被上訴人公司匯
出款項，實係其原法定代理人曾正仁等人假借知慶公司名義向被上訴人套取不法利益
，形式上縱有消費借貸之要約與承諾，實際上則為共同犯罪行為，並屬通謀虛偽之意
思表示，伊無庸負本票發票人之責任，被上訴人竟執以聲請法院裁定准許強制執行等
情，爰求為確認被上訴人對伊之本票債權於一千萬元之範圍不存在之判決。查系爭本
票發票日係以打印方式填載，金額及到期日亦與上訴人簽名之筆跡不同，固堪認定。
然票據行為乃財產上之法律行為，非不得授權他人代理為之，或假手他人為表示機關
以完成之。系爭本票自形式上觀察，乃被上訴人專為放款所製作之定式文書，依上訴
人吳林玉雲於原法院八十八年度訴字第三六七號刑事案件所述簽發票據之情形及證人
張德雄、吳平治之證言，系爭本票金額及發票日縱非上訴人親自填載，亦應認填載金
額之人乃經上訴人授權或為填載之使者。而核貸之金額亦先存入知慶公司之帳戶，再
由該公司以取款憑條兌領後轉匯至訴外人陳柳月等人之帳戶，有取款憑條及入戶電匯
匯款申請書可稽，應認系爭款項業已交付知慶公司，且匯款時間係在被上訴人公司常
務董事會同意貸款之後。依上開刑事判決記載，曾正仁固於常務董事會同意貸款之前
通知證人吳平治撥款，惟其既為被上訴人公司當時之法定代理人，上訴人復已備妥存
款憑條，配合撥款手續，即應認兩造貸款之意思表示已達成合致。上訴人係為知慶公
司需款週轉及訴外人劉松藩競選經費等目的向被上訴人申請貸款，經被上訴人公司常
務董事會同意而放貸，自難認有何通謀虛偽意思表示之情。被上訴人持有之系爭本票
既屬真正、有效，上訴人泛言係被上訴人不法取得，不得行使票據權利，尚屬無據。
又吳林玉雲係與曾正仁等人利用知慶公司不法套取被上訴人資金，縱認上訴人主張被
上訴人之使用人對上訴人應負侵權行為之損害賠償責任屬實，上訴人亦不得執以主張
與本件票據債務相抵銷，其訴請確認被上訴人就系爭本票於一千萬元之範圍對伊票據
債權不存在，為無理由，不應准許等詞。爰維持第一審所為上訴人敗訴之判決。上訴
理由狀所載內容，無非爭執伊並未自曾正仁或劉松藩處獲取不法利益，兩造間消費借
貸契約尚未成立，原審未詳加調查，判決理由不備或矛盾云云。惟此純屬事實審法院
取捨證據、認定事實當否之問題，要與適用法規是否顯有錯誤無涉，尤無所涉及之法
律見解具有原則上之重要性可言。依首揭說明，應認本件上訴人逕向本院提起上訴為
不合法。
據上論結，本件上訴為不合法，依民事訴訟法第四百三十六條之五第一項、第九十五
條、第七十八條，裁定如主文。
中      華      民      國    九十二    年      三      月     二十     日
                              最高法院民事第四庭
                                  審判長法官  蕭  亨  國
                                        法官  許  朝  雄
                                        法官  謝  正  勝
                                        法官  陳  淑  敏
                                        法官  黃  義  豐
      右正本證明與原本無異
                                              書  記  官
中      華      民      國    九十二    年      四      月      八      日


司法院資訊處製作；財團法人民間司法改革基金會備份。
